【裁判字號】    95,台上,1794
【裁判日期】    950413
【裁判案由】    違反毒品危害防制條例
【裁判全文】
最高法院刑事判決            九十五年度台上字第一七九四號
    上  訴  人  甲○○
                        4 樓之2 （另案在台灣台中監獄執行
                        中）
上列上訴人因違反毒品危害防制條例案件，不服台灣高等法院台
中分院中華民國九十五年一月十八日第二審判決（九十四年度上
訴字第二二○五號，起訴案號：台灣台中地方法院檢察署九十四
年度偵字第四四二二號），提起上訴，本院判決如下：
    主  文
原判決撤銷，發回台灣高等法院台中分院。
    理  由
本件原判決認定：劉信杰、蕭長福於民國九十四年二月五日晚上
九時許，為施用海洛因，由劉信杰以公共電話撥打詹冰清（已判
刑確定）使用之0000000000號行動電話，向詹冰清表
示欲購買新台幣（下同）三千元之第一級毒品海洛因，並約定在
台中市○○路三角公園見面。詹冰清乃以前揭行動電話撥打上訴
人甲○○所使用之0000000000號行動電話，於知悉上
訴人有海洛因可賣給劉信杰後，二人即基於共同販賣第一級毒品
海洛因以營利之犯意聯絡，並基於概括之犯意，推由詹冰清先在
台中市○○路三角公園與劉信杰會合，再由劉信杰駕駛車輛載同
詹冰清、蕭長福前往上訴人住處附近之台中市○○○路、向心南
路口。行車途中，由蕭長福持強盜所得之三千元（劉信杰、蕭長
福涉嫌強盜部分，另案處理）交給詹冰清，迨抵達五權西路、向
心南路口，詹冰清即下車將該三千元交給上訴人，並向上訴人取
得海洛因一小包，再上車販賣給劉信杰、蕭長福施用。翌（六）
日凌晨三、四時許，劉信杰、蕭長福再起施用海洛因之念頭，劉
信杰復以原車，再以相同方式聯絡詹冰清表示欲購買六千元之海
洛因，詹冰清再與上訴人以相同之方式聯絡及分工，在相同地點
會合後，以同前方式，在五權西路、向心南路口，以六千元之價
格販賣海洛因一包給劉信杰、蕭長福施用，前後二次共得款九千
元。嗣劉信杰因涉嫌強盜案件被警逮捕，劉信杰向警方供出毒品
來自詹冰清，警方乃示意劉信杰於九十四年三月三日下午四時至
五時之間，持警員之0000000000號行動電話，撥打詹
冰清之前揭行動電話，向詹冰清佯稱還要再購買四千元之海洛因
，並約定在五權西路、向心南路口附近買賣。適詹冰清在上訴人
之住處，上訴人乃將一小包海洛因（毛重約○‧三公克）裝入菸
盒內交予詹冰清，推由詹冰清持往約定地點販賣，上訴人並跟隨
在後準備取款。同日下午五時三十五分許，於詹冰清接近約定地
點時，埋伏之警察即上前予以逮捕，致此次販賣行為未遂。上訴
人在後見狀拔腿即跑，經警察追逐約五十公尺後亦將之逮捕，並
在詹冰清手上扣得前揭海洛因一包等情。因而維持第一審論處上
訴人共同連續販賣第一級毒品（處有期徒刑十年）罪刑之判決，
駁回上訴人在第二審之上訴，固非無見。
惟查：(一)、刑事訴訟法第一百五十六條第二項規定，共犯之自白
，不得作為有罪判決之唯一證據，仍應調查其他必要之證據，以
察其是否與事實相符。其立法目的乃欲以補強證據擔保自白之真
實性；亦即以補強證據之存在，藉之限制自白在證據上之價值。
而所謂補強證據，則指除該自白本身外，其他足資以證明自白之
犯罪事實確具有相當程度真實性之證據而言。雖其所補強者，非
以事實之全部為必要，但亦須因補強證據與自白之相互利用，而
足使犯罪事實獲得確信者，始足當之。本件上訴人始終否認與詹
冰清共同販賣海洛因。向詹冰清購買海洛因之劉信杰亦證述：「
不論是跟詹冰清拿毒品，或載詹冰清去拿毒品，都是錢先給詹冰
清，詹冰清不讓我們接觸藥頭。……（我祇）認識詹冰清，甲○
○（即上訴人）是抓到以後才見過面。……不知道詹冰清的毒品
從何而來」（見原判決第五頁第十七列至第十八列、第二十五列
至第二十六列、第二十八列至第二十九列），亦即依劉信杰之證
言，僅能證明其向詹冰清購買海洛因，尚無從證明上訴人有無與
詹冰清共同販賣海洛因。而原判決認定，上訴人將海洛因交由已
判刑確定之詹冰清，與之共同販賣予劉信杰，供劉信杰與蕭長福
施用，二次既遂、一次未遂等情，係以共犯詹冰清之自白及詹冰
清之0000000000號行動電話，於九十四年二月五日晚
上、翌（六）日凌晨及同年三月三日下午，與上訴人之0000
000000號行動電話均有通聯情形，採為證據。惟上訴人除
否認交付海洛因給詹冰清販賣外，並否認使用00000000
00號行動電話（見原判決第三頁第二十三列至第二十四列）。
於此情形，0000000000號行動電話是否確為上訴人所
使用，即攸關詹冰清之自白是否與事實相符，此與上訴人之利益
難謂無重大關係，基於公平正義之維護，自有究明之必要。乃原
判決並未說明0000000000號行動電話如何確為上訴人
使用所憑之證據（按卷內有此部分證據，見偵查卷第一○四頁、
第一審卷第三十八頁），即逕以共犯詹冰清之自白，採為上訴人
與之共犯販賣第一級毒品之唯一證據，自嫌速斷。(二)、受有期徒
刑之執行完畢，或受無期徒刑或有期徒刑一部之執行而赦免後，
五年以內再犯有期徒刑以上之罪者，為累犯，刑法第四十七條定
有明文。依據卷內資料，上訴人曾於九十三年間因偽造文書案件
，經台灣台中地方法院判處有期徒刑三月，於九十四年一月三日
執行完畢，有上訴人之前科表在卷可稽（見偵查卷第二頁、第一
審卷第十一頁至第十二頁、原審卷第十五頁）。則上訴人於九十
四月二月五日至同年三月三日，再犯本件有期徒刑以上之罪，是
否應論以累犯（按法定本刑為死刑、無期徒刑之罪雖不得加重，
但構成累犯時，仍應論以累犯），原審未予調查審認，理由亦毫
無說明，即遽行判決，亦有未合。(三)、毒品危害防制條例第十九
條第一項固規定「犯第四條至第九條、第十二條、第十三條或第
十四條第一項、第二項之罪者，其供犯罪所用或因犯罪所得之財
物，均沒收之，如全部或一部不能沒收時，追徵其價額或以其財
產抵償之」。但共同正犯之犯罪所得為新台幣時，因係合併計算
，且於全部或一部不能沒收時以其財產抵償之，為避免執行時發
生重複沒收、抵償之情形，故各共同正犯之間係採連帶沒收主義
，於裁判時僅諭知連帶沒收，不得就全體共同正犯之總所得，對
各該共同正犯分別重複諭知沒收；此與罰金刑應分別諭知、分別
執行者不同。第一審判決就本件犯罪所得之總金額九千元，並未
採連帶沒收主義，對各共同正犯諭知連帶沒收；而分別對上訴人
及共犯詹冰清重複為沒收及以財產抵償之諭知，原審未予糾正，
率予維持，同屬違誤。以上或為上訴意旨指摘所及，或為本院得
依職權調查之事項，應認原判決有撤銷發回更審之原因。
據上論結，應依刑事訴訟法第三百九十七條、第四百零一條，判
決如主文。
中    華    民    國  九十五  年    四    月   十三   日
                      最高法院刑事第十一庭
                          審判長法官  謝  俊  雄
                                法官  陳  世  雄
                                法官  魏  新  和
                                法官  吳  信  銘
                                法官  徐  文  亮
      本件正本證明與原本無異
                                      書  記  官
中    華    民    國  九十五  年    四    月   十七   日
                                                      Ｌ


司法院資訊處製作；財團法人民間司法改革基金會備份。
